【裁判字號】    95,簡上,22
【裁判日期】    950824
【裁判案由】    損害賠償
【裁判全文】
臺灣臺中地方法院民事判決  95年度簡上字第22號
上訴人即附
帶被上訴人  丁○○
訴訟代理人  蔡宜宏律師
被上訴人即
附帶上訴人  甲○○
                        號1樓.
訴訟代理人  丙○○
                        1樓
上當事人間請求損害賠償事件，上訴人對於中華民國94年11月30
日本院臺中簡易庭94年度中簡字第3390號第一審判決提起上訴，
被上訴人提起附帶上訴，本院於民國95年8月10日言詞辯論終結
，判決如下：
    主    文
原判決主文第一項命上訴人給付被上訴人逾新臺幣壹拾肆萬零肆
佰貳拾元本息部分，及該部分假執行之宣告均廢棄。
前項廢棄部分，被上訴人在第一審之訴駁回。
其餘上訴駁回。
原判決主文第二項駁回附帶上訴人後開第五項之訴部分廢棄。
前項廢棄部分，附帶被上訴人應給付附帶上訴人新臺幣佰元，
及自民國九十四年七月十二日起至清償日止，按週年利率百分之
五計算之利息。
其餘附帶上訴駁回。
第二審關於上訴部分之訴訟費用，由被上訴人負擔百分之二十五
，餘由上訴人負擔；附帶上訴部分之訴訟費用，由被上訴人負擔
。
    事實及理由
一、被上訴人（即附帶上訴人）甲○○起訴主張：上訴人（即附
    帶被上訴人）丁○○於民國93年11月10日下午4時許，駕駛
    車牌號碼DF-1038號自用小客車，在臺中市○區○○路樹義
    國小附近路邊停車，於向外開啟駕駛座旁左前車門之際，原
    應注意行人、車輛並讓其先行，而依當時之情形，亦無不能
    注意之情事，竟疏於注意即貿然開啟該扇車門，適被上訴人
    騎乘車牌號碼KYI-930號機車，沿該路同向自後方駛來，因
    閃避不及，撞及上開自用小客車左前車門，致被上訴人人車
    倒地，受有右足第一楔狀骨骨折及右膝挫傷等傷害。上訴人
    前揭行為所涉過失傷害犯行，業經鈞院以94年度中交簡字第
    1376號刑事簡易判決處其拘役30日，如易科罰金，以300元
    折算1日確定。而被上訴人因上開事故受傷，至中山醫學大
    學附設醫院（以下簡稱中山醫院）、慈明中醫診所及仁璾堂
    中醫診所就醫，分別支出醫藥費用新臺幣（下同）2,200元
    、9,450元及7,350元；另在寶琳醫療用品有限公司（以下簡
    稱寶琳公司）購買護膝與枴杖，各支出500元，合計1,000元
    ；又其於事發前從事為寶琦華股份有限公司（以下簡稱寶琦
    華公司）製作彩球及為其妹乙○○全天候看護幼兒等工作，
    每月收入分別為9,500元及20,000元，合計29,500元，惟因
    該事故而受傷，以致6個月無法工作，因而減少收入177,000
    元；且其因上訴人之過失而受有上述嚴重傷害，惟上訴人於
    事故發生後無誠意和解，致其身心飽受煎熬，爰另請求上訴
    人賠償精神慰撫金300,000元，為此提起本件訴訟，請求上
    訴人給付497,000元，及自起訴狀繕本送達翌日起至清償日
    止，按週年利率5%計算之利息。
二、上訴人（即附帶被上訴人）對其於前揭時地開啟上開自用小
    客車駕駛座車門時，因過失而未注意被上訴人騎乘機車自後
    方駛來，致其車門與被上訴人所騎乘機車相碰撞，被上訴人
    因而倒地並受有上述傷害，至中山醫院就醫支出醫療費用2,
    200元，另在寶琳公司購買護膝與枴杖，共支出1,000元等情
    ，均無爭執，惟抗辯：被上訴人於93年11月10日至94年5月4
    日已在中山醫院就醫，並無在相同期間內，分別再至慈明中
    醫診所及仁璾堂中醫診所診療之必要，是其於該2中醫診所
    支出之醫藥費用（依序為9,450元及7,350元）顯非必要，應
    予扣除。另被上訴人因上開車禍所受傷勢，固經中山醫院認
    為在3個月內不宜工作，然其主張於事發前為寶琦華公司製
    作彩球及為其妹乙○○全天候看護幼兒，每月收入達29,500
    元，卻未提出所得稅申報資料為證；且被上訴人本人之幼子
    患有重度心肢、腦性麻痺等障礙，需其悉心照料，其自無可
    能同時為寶琦華公司做彩球加工，再擔任其妹幼兒之24小時
    保姆，則其主張因上開事故每月減少29,500元之工作收入，
    顯非實在。又伊曾主動向臺中市南區調解委員會申請與被上
    訴人調解，惟因被上訴人要求賠償之金額過高，始未達成和
    解，故伊並非無和解之誠意；且被上訴人所受骨折傷害，早
    經中山醫院於93年12月22日將用以固定之石膏拆除，足見其
    早已痊癒；至伊每月雖有固定工作收入，然尚負有對銀行及
    訴外人之借款債務，經濟狀況非佳，是被上訴人請求伊賠償
    300,000元精神慰撫金，顯屬過高，應予酌減等語。
三、原審就被上訴人之請求，判決上訴人應給付186,940元，及
    自起訴狀繕本送達上訴人之翌日即94年7月12日起至清償日
    止，按週年利率5%計算之利息，就該部分併依職權宣告假執
    行，另依上訴人之聲請，宣告其得預供擔保免為假執行。上
    訴人就其敗訴部分提起上訴，並聲明：原判決除免假執行部
    分外，關於命其給付被上訴人上述金額及利息部分，與該部
    分假執行宣告之裁判均廢棄；上廢棄部分，被上訴人在第一
    審之訴駁回，被上訴人對上訴人所提上訴，則聲明：駁回上
    訴。另被上訴人對於原判決駁回其請求部分，提起附帶上訴
    ，復為訴之追加，並聲明：原判決不利於附帶上訴人（即被
    上訴人）之部分廢棄；上廢棄部分，附帶被上訴人（即上訴
    人）應再給付附帶上訴人430,060元（包括被上訴人於原審
    之請求經原判決駁回之310,060元，及於本院追加請求之
    120,000元，惟前開追加之請求因違反民事訴訟法第436條之
    1第2項規定，本院另以裁定駁回），及自起訴狀繕本送達翌
    日起至清償日止，按週年利率5%計算之利息。上訴人對於被
    上訴人所提附帶上訴，則聲明：駁回上訴。
四、以下事實為兩造所不爭執，核與被上訴人於原審提出之臺灣
    臺中地方法院檢察署94年度偵字第5644號聲請簡易判決處刑
    書、本院94年度中交簡字第1376號刑事簡易判決、統一發票
    、免用統一發票收據、中山醫院診斷證明書各1份及門診醫
    療費用收據7紙（參見本院94年度中交簡附民字第43號卷第8
    至18頁、第29頁及原審卷第2、3頁）相符，並為上訴人所不
    爭執，自堪信為真實：
  (一)上訴人於93年11月10日下午4時許，駕駛車牌號碼DF-1038號
    自用小客車，在臺中市○區○○路樹義國小附近路邊停車，
    於向外開啟車門時，原應注意行人、車輛並讓其先行，而依
    當時之情形，亦無不能注意之情事，竟疏於注意，貿然開啟
    駕駛座旁左前車門，適被上訴人騎乘車牌號碼KYI-930號機
    車沿該路同向自後方駛來，因閃避不及，撞及該自用小客車
    左前車門，致被上訴人人車倒地，受有右足第一楔狀骨骨折
    、右膝挫傷等傷害。
  (二)上訴人所涉上述過失傷害刑事犯行，經本院94年度中交簡字
    第1376號刑事簡易判決處拘役30日，如易科罰金，以300元
    折算1日確定。
  (三)被上訴人因受有上述傷害，至中山醫院就醫支出2,200元，
    至寶琳公司購買護膝支出500元，另購買枴杖支出500元。
五、按因故意或過失不法侵害他人之權利者，負損害賠償責任；
    不法侵害他人之身體或健康者，對於被害人因此喪失或減少
    勞動能力或增加生活上之需要時，應負損害賠償責任；不法
    侵害他人之身體、健康、名譽、自由、信用、隱私、貞操，
    或不法侵害其他人格法益而情節重大者，被害人雖非財產上
    之損害，亦得請求賠償相當之金額，民法第184條第1項前段
    、第193條第1項、第195條第1項前段分別定有明文。上訴人
    於上開時地因過失導致被上訴人受傷，已如前述，依據前揭
    規定，被上訴人自得請求上訴人賠償其因而所受損失。至被
    上訴人主張之各項損失應否准許，茲遂一審核如下：
  (一)被上訴人請求上訴人賠償其赴中山醫院就醫而支出之2,200
    元，及為購買護膝及枴杖而支出之費用合計1,000元，均為
    上訴人所不爭執，已如前述。且依被上訴人於原審提出之上
    述中山醫院診斷證明書1份及門診醫療費用收據7紙觀之，其
    在該院支出之前述掛號費、門診診查費、藥費、放射線診療
    費、治療處理費、特殊材料費等費用，均屬治療其因上訴人
    之過失侵權行為所受傷害之必要費用；又其為請求上訴人賠
    償上開醫藥費用，必須取得醫院出具之診斷證明書，在訴訟
    上作為證明之用，是其因請求中山醫院出具診斷證明書而支
    出之費用300元，亦與其因上述事故所受傷害有相當因果關
    係，自得一併請求上訴人賠償。又被上訴人因上開事故致右
    足骨折及右膝挫傷，於傷勢痊癒前為減輕疼痛及便利行動之
    計，當有使用護膝與枴杖之必要，是其購買該2項器具所支
    出之費用，亦係因上訴人之侵權行為所增加生活上之支出，
    則其請求上訴人賠償上述費用合計3,200元，自屬有據。
  (二)至被上訴人另主張：其於94年1月1日至5月7日赴慈明中醫診
    所就醫所支出之費用9,450元，及於93年11月18日至12月29
    日在仁璾堂中醫診所就醫而支出之費用7,350元，亦為治療
    上訴人之過失侵權行為致其所受傷害之必要支出，應由上訴
    人負責賠償；另其於上開事故發生前，係從事為寶琦華公司
    製作彩球之家庭代工，及為其妹乙○○全天候看護幼兒等工
    作，每月收入達29,500元，惟因該事故而受傷，致6個月無
    法工作，是上訴人亦應賠償其於該段期間內損失之工作收入
    177,000元等語，均為上訴人所否認，並以前揭情詞置辯，
    則本件次應審究者，厥為：1.被上訴人於前述時間在慈明及
    仁璾堂2家中醫診所就醫而支出之費用9,450元及7,350元，
    是否為必要之醫療費用？2.被上訴人因上訴人上述過失不法
    侵害行為而受傷，以致無法工作之期間為何？又被上訴人於
    該事故發生前每月工作收入為若干？經查：
  1.關於被上訴人請求上訴人賠償其於仁璾堂中醫診所及慈明中
    醫診所支出之費用，應否准許部分：
    依被上訴人於原審提出之仁璾堂中醫診所費用明細收據、免
    用統一發票收據（參見上述附民卷第24至26頁）及該診所檢
    送本院之被上訴人購買藥品清單所載，被上訴人在該診所支
    出之7,350元，其中5,800元係用於購買柴胡、赤芍、當歸尾
    、倒地蜈蚣、川七、丹參、桃仁、紅花、桂枝、牛膝、木瓜
    、麝香、甘草、杜仲、羌活、防風等藥材；另1,450元係支
    付針灸費用之自付額；其餘100元則為診斷書費。另由被上
    訴人於原審所提慈明中醫診所診斷證明書、醫療費用明細收
    據（參見上開附民卷第19至22頁）及在本院另行提出之購買
    藥品清單觀之，其在該診所支出之9,450元，包括其自94年1
    月1日至5月7日共78次至該診所門診之掛號費3,300元、自付
    額550元，及其自費購買獨活、桑寄生、秦艽、防風、細辛
    、川芎、當歸、生地、生白芍、茯苓、桂枝、杜仲、牛七、
    黨蔘、甘草、黃連解毒湯及桂枝芍藥知母湯等藥材之費用
    5,600元。然參酌被上訴人就其因上開車禍所受右足第一楔
    狀骨骨折及右膝挫傷等傷害，已於事發當日至中山醫院檢查
    、治療，並將右足以石膏固定，其後復於93年11月13日、16
    日、22日、12月22日及94年5月4日門診治療共5次等情，業
    經該院於94年5月4日出具之上述診斷證明書載敘甚明。衡諸
    被上訴人為64年12月9日出生，於事故發生當時尚未滿30歲
    ，正當年輕力盛之時，則其經中山醫院就其受傷部位為適當
    醫療措施，加以一定期間內之休息，傷勢當可痊癒；況依其
    所受骨折及挫傷之傷害型態觀之，於醫師進行以石膏固定及
    用藥等治療行為後，亦須一段時間始能見其效果，並非頻繁
    就醫即可使身體加速復原，是難認被上訴人在赴中山醫院就
    醫之外，尚有在僅僅4個月餘之期間內，密集至慈明中醫診
    所就診高達78次，另在該中醫診所及仁璾堂中醫診所進行針
    灸治療之必要。又被上訴人在該2中醫診所購買之上述藥材
    ，並無醫師之處方診斷，亦不能認係醫療上所必要之費用。
    被上訴人復未提出其他證據，證明其於該2中醫診所支出之
    上述門診、針灸及購買藥材之花費，係治療其因上述車禍受
    傷所必要，則其請求上訴人賠償至慈明中醫診所及仁璾堂中
    醫診所就醫而分別支出之費用9,450元與7,350元，均非有據
    ，不應准許。
  2.關於被上訴人請求上訴人賠償因上開事故以致6個月無法工
    作而減少之收入，應否准許部分：
  (1)被上訴人主張其於本件事故發生前，係為寶琦華公司擔任彩
    球之家庭代工，每月平均收入9,500元；另為其妹乙○○全
    天候看護幼兒，每月收入20,000元等情，固據其提出由寶琦
    華公司與乙○○分別出具之證明書，附原審卷第90、91頁可
    稽；另寶琦華公司曾於95年5月8日具狀陳報本院：上述證明
    書確係該公司所出具；被上訴人自93年初至同年11月初發生
    車禍前受僱該公司，從事以家庭代工方式製作彩球之工作，
    約定工資為按件計酬（製作中型彩球1個8元、大型彩球1個
    10元），其不定時將製作完成之彩球交回該公司，該公司於
    核算數量後，以現金支付其工資等語，有該陳報狀存卷供參
    ；證人乙○○則於本院95年4月25日準備期日到庭證稱：被
    上訴人自91年底至因上開事故而受傷前替伊帶小孩，每星期
    1到星期5是24小時照顧小孩，星期六則照顧早上或整個白天
    ，之後小孩由伊帶回，伊於禮拜天晚上再將小孩交給被上訴
    人照顧，伊每個月付給被上訴人2萬元。伊以開檳榔攤為業
    ，店面跟伊之住家是一起的；被上訴人原本與伊同住，惟於
    92年初已遷居他處等語。然則，依財政部臺灣省中區國稅局
    大智稽徵所於95年4月7日以中區國稅大智四字第0950006615
    號函檢送本院之甲○○92、93年度綜合所得稅各類所得資料
    清單及納稅證明書4紙所示，被上訴人於92及93 年均無申報
    所得稅之資料。而依一般會計理論，員工薪資屬營利事業單
    位之營業費用，故被上訴人若果真受僱於寶琦華公司，衡情
    該公司應會核發所得扣繳憑單予被上訴人，以利其將來提高
    營業成本，作為減低稅負之依據，並供被上訴人據以申報所
    得稅，以免有違反稅捐稽徵法情事，乃被上訴人竟未有分文
    所得，而未於92、93年度辦理所得稅結算申報，實與常情有
    違，是被上訴人陳稱其原本受僱於寶琦華公司，每月平均薪
    資9,500元一節，尚難遽採。再者，被上訴人自承其已與前
    夫離婚，獨力扶養2子，且其次子心臟功能不全，曾接受手
    術置放節律器，另有腦性麻痺、運動功能障礙之病症，須長
    期復健治療等語，並提出中華民國身心障礙手冊1紙、重大
    傷病免自行部份負擔證明卡2紙，及中山醫院於94 年8月24
    日、93年9月24日、93年1月5日、90年3月19日出具之診斷證
    明書4份（以上均為影本），附原審卷第70、72至75頁為憑
    。依上述診斷證明書所載，被上訴人之次子係89 年9月7日
    出生，自90年3月間即經醫師建議需長期復健治療其運動功
    能之障礙；且為置放節律器，曾於92年12月13日住入上開醫
    院，直至93年1月1日始出院；復於93年9月24日經醫師囑咐
    必須定製一雙踝足部支架，以利站立及行走訓練，足見被上
    訴人在91年底至93年11月發生車禍受傷之前，為其次子所患
    疾病之治療與復健事宜，必須多次出入醫院，且斯時其次子
    年僅2至4歲，正需其全天候照顧；再參諸被上訴人前述所得
    稅申報情形觀之，其顯然無資力僱請保姆看護其幼子，是其
    理當為扶育親生骨肉即已自顧不暇，何有能力再照護乙○○
    之子女？再者，證人乙○○既係在住家前開設檳榔攤，在經
    營生意之餘兼顧子女之照顧應無困難，何須捨近求遠，將稚
    子托付給並未同住一處之被上訴人看顧？又乙○○若確有資
    力支付被上訴人每月2萬元作為看顧幼子之代價，大可聘任
    具有育嬰經驗之專業保姆照料其子，豈有將幼子交付必須分
    心照顧2名親生子、照護品質顯然難臻完善之被上訴人，甚
    且按月支付高額費用之理？是乙○○前揭證言，嚴重背離社
    會常情，洵非可採，從而被上訴人主張在車禍前為乙○○看
    護幼子，月入2萬元云云，自不足採信。
  (2)然因身體或健康受侵害，而請求加害人賠償因不能工作而損
    失之收入者，被害人得請求賠償之此項損害，不以實際已發
    生者為限，即將來之收益，因身體健康遭受侵害以致無法獲
    得者，被害人亦得請求賠償；至於被害人所得求償之數額，
    應以其能力在通常情形下可能取得之收入為標準；申言之，
    應綜合被害人受侵害前之身體健康狀態、教育程度、專門技
    能、社會經驗等因素酌定之。承前所述，被上訴人所提上述
    各項證據，雖無法證明其於本件事故發生前，確有因實際工
    作而獲得收入之事實，然以被上訴人年紀尚輕、於上開事故
    發生前身體亦無何足以影響勞動能力之異狀觀之，其若未發
    生上述事故，將來非無覓得職業之機會，則上訴人對其所為
    上開過失侵害行為，將導致其藉由工作以獲取薪資之可能性
    ，於一定期間內無法實現，揆諸前揭說明，被上訴人自得請
    求上訴人賠償其因上開事故受傷，以致其無法依自身之能力
    ，在通常情形下獲取之工作收入。本院爰依民事訴訟法第22
    2條第2項「當事人已證明受有損害而不能證明其數額或證明
    顯有重大困難者，法院應審酌一切情況，依所得心證定其數
    額」規定，審酌被上訴人於原審自承於就讀高中期間即已結
    婚，且其於次子尚未出生前係以經營檳榔攤維生，嗣後又須
    忙於次子所患疾病之照護（參見原審卷第60至61頁陳報狀內
    容），足見其未曾進入大專院校接受專業知識之教育或專業
    工作技能之訓練，於本件事發前亦無長期工作經驗等因素，
    認被上訴人所得請求上訴人賠償因傷無法工作所生之損害，
    應以勞動基準法第21條第2項規定，經行政院核定之基本工
    資即每月15,840元為基準。至於被上訴人因上開事故而無法
    工作之期間，經原審向中山醫院查詢：被上訴人是否因上述
    事故而無法工作？若是，其無法工作之期間為何？經該醫院
    答覆稱：被上訴人因該事故以致右足第一楔狀骨骨折，因而
    引發之疼痛約3個月就可恢復，所以預估約3個月後，應能繼
    續再工作，有該醫院於94年10月27日所發中山醫九四川博法
    字第941417號函，附原審卷第39頁足憑。被上訴人固主張：
    其直至事發半年後之94年5月間仍至醫院治療上開傷勢，且
    平均1至2日即就診1次，顯見其於該次車禍後6個月內均未能
    回復工作能力等語。惟中山醫院既係被上訴人因上述事故受
    傷後，首先且持續對其傷勢進行治療行為之醫院，對其受傷
    程度及復原情形必定最為瞭解，則該院針對其因傷無法工作
    期間表示之上述意見，自有相當之可信性。況且，被上訴人
    自93年12月間至94年5月間密集至仁璾堂中醫診所及慈明中
    醫診所門診，並非為診治其傷勢所必要之行為，均如前述，
    故自不能以被上訴人於受傷後約半年期間，每1至2日即前往
    該等診所就診，即認其確實於半年內無法工作，故其上述主
    張尚難採憑。綜上所述，被上訴人得請求上訴人賠償因上述
    車禍受傷而損失之工作收入，以依勞工基本工資每月15,840
    元計算3個月期間之金額即47,520元（計算式：15,840x3=47
    ,520）為適當，則其請求上訴人賠償之此項損害，在上開數
    額之範圍內，於法有據；逾該數額之請求，即無理由。
  3.末查，被上訴人係在騎乘機車行進中、全無預警之狀況下，
    與上訴人驟然開啟之車門相碰撞而倒地受傷，致須赴醫院以
    石膏固定右足，且長達3個月無法工作等情，已如前述，是
    被上訴人非但身體承受相當程度之疼痛，且有相當時間無法
    行動自如，更因此一突發事故致遭受驚嚇，此後對於使用機
    車代步之安全性勢將產生質疑及恐懼，精神上亦蒙受痛苦，
    則其請求上訴人賠償其所受非財產上之損害即精神慰撫金，
    洵屬有據。查被上訴人為高中肄業，於事發前一年與當年均
    無所得稅申報資料；上訴人則為國小教師，月薪48,000元等
    情，業據兩造於原審94年11月11日言詞辯論期日所陳明，復
    有前揭財政部臺灣省中區國稅局大智稽徵所函文附卷可稽。
    本院斟酌兩造前述教育程度、經濟能力、上訴人之加害情形
    ，及被上訴人所受精神上痛苦之程度等一切情狀，認被上訴
    人請求上訴人賠償精神慰撫金300,000元，尚屬過高，應核
    減為90,000元為適當。至於被上訴人主張：上訴人於車禍發
    生後並無和解之誠意等語，核與臺灣臺中地方法院檢察署對
    上訴人上開過失傷害犯行聲請以簡易判決處刑之94年度偵字
    第5644號聲請書內所載：上訴人於偵查中曾表示願意和解，
    並非對賠償被上訴人之事置之不理，惟被上訴人無意於偵查
    中和解等語（見上開附民卷第9頁）顯然不符，故被上訴人
    執此為由，主張上訴人應賠償如其請求金額之慰撫金，始足
    彌補其精神上所受傷害，自無足採。另上訴人抗辯：其對外
    負有債務，經濟狀況不佳一節，固據其提出借據、匯款委託
    書與放款相關貸放及保證資料查詢單（以上均影本）各1 份
    為證，然此事涉其個人理財問題，與其因自身之過失侵權行
    為，應如何彌補被害人精神上所受損害，並無關聯，則上訴
    人請求本院斟酌此項因素，核減其賠償被上訴人之慰撫金數
    額，亦乏依據，附此敘明。
六、綜上所述，被上訴人基於侵權行為之法律關係，訴請上訴人
    賠償140,720元（計算式：2,200+1,000+47,520+90,000=140
    ,720），及自其所具附帶民事起訴狀繕本送達上訴人之翌日
    即94年7月12日起至清償日止，按週年利率5%計算之法定遲
    延利息，即屬正當，應予准許，逾此部分之請求為無理由，
    應予駁回。原審就被上訴人請求之醫療費用部分，未依被上
    訴人請求賠償之總額20,000元（見上開附民卷第4頁原告起
    訴狀之記載）為計算之依據，而逕以被上訴人所提單據內記
    載其支出之醫療費用總數20,240元作為判斷基礎，就超過之
    240元部分，係就當事人未聲明之事項而為判決，自屬違法
    ；又其判命上訴人給付被上訴人於慈明中醫診所及仁璾堂中
    醫診所支出除自費與證書費以外之費用合計5,300元；另判
    命上訴人應賠償被上訴人因無法工作所受損失88,500元，亦
    超過上開應准許之數額達40,980元，均有未洽，上訴人就此
    部分予以指摘，為有理由，爰予廢棄改判，並駁回被上訴人
    在第一審之請求。就原審判命上訴人給付至中山醫院就診而
    支出之醫療費用1,900元（不含證書費300元）、購買枴杖與
    護膝之支出1,000元、因傷無法工作而損失之收入47,520元
    及精神慰撫金90,000元，合計140,420元部分，並無不當，
    上訴論旨指摘原判決此部分不當，為無理由，應駁回其上訴
    。又原審駁回被上訴人因請求中山醫院開具診斷證明書而支
    出之費用300元部分，亦有違誤，被上訴人就此部分提起附
    帶上訴，指摘原判決不當，求予廢棄改判，為有理由，爰由
    本院廢棄改判如主文第5項所示；逾上開應准許部分，附帶
    上訴人之請求為無理由，原審為其敗訴之判決，並無違誤，
    此部分附帶上訴應予以駁回。
七、本件事證已臻明確，兩造其餘之攻擊、防禦方法，與爭執要
    旨無關，爰不逐一論述，附此明。
八、據上論結，本件上訴及附帶上訴均為一部有理由、一部無理
    由，依民事訴訟法第436條之1第3項、第449條第1項、第450
    條、第79條，判決如主文。
中    華    民    國    95    年    8    月     24    日
                  民事第一庭    審判長法  官  張惠立
                                      法  官  王永春
                                      法  官  鍾啟煒
上正本證明與原本無異。
本判決不得上訴。
中    華    民    國    95    年    8    月     24    日
                                      書記官  張美鶯


司法院資訊處製作；財團法人民間司法改革基金會備份。
